臺灣桃園地方法院民事裁定
111年度家調裁字第70號
聲   請   人  高瑋宸  
兼法定代理人  林慧芳  
相   對   人  高崇斌  
上列當事人間否認子女事件，合意聲請由本院裁定如下：
    主  文
確認聲請人林慧芳所生之子高瑋宸（男，民國00年0月00日生，
身分證統一編號：Z000000000號）與相對人高崇斌之親子關係不
存在。
程序費用由聲請人負擔。
    理  由
一、聲請意旨略以：聲請人高瑋宸之生母即聲請人林慧芳與相對
    人高崇斌於民國101年4月6日結婚，嗣於107年7月28日協議
    離婚。雖聲請人高瑋宸依法推定為相對人之婚生子女，惟聲
    請人於111年3月10日始知高瑋宸非相對人之親生子女，並已
    至鑑定機關做成親子鑑定，爰請求確認聲請人高瑋宸非其母
    林慧芳自相對人受胎所生之婚生子女等語。
二、相對人則以：對聲請人所提出之鑑定報告不爭執，並同意由
    法院逕行裁定等語。
三、按當事人就不得處分之事項，其解決事件之意思已甚接近或
    對於原因事實之有無不爭執者，得合意聲請法院為裁定。法
    院為前項裁定前，應參酌調解委員之意見及家事調查官之報
    告，依職權調查事實及必要之證據，並就調查結果使當事人
    或知悉之利害關係人有陳述意見之機會。當事人聲請辯論者
    ，應予准許。前二項程序，準用民事訴訟法第一編第二章第
    三節關於訴訟參加之規定，家事事件法第33條定有明文。本
    件係屬當事人不得處分之事項，兩造於本院訊問時，就聲請
    人高瑋宸與相對人高崇斌間並無真實血緣關係存在均不爭執
    ，並表明同意聲請本院逕為裁定，爰適用上揭規定而為本件
    裁定。
四、經查，聲請人主張之前揭事實，業據聲請人提出聲請人高瑋
    宸與林慧芳之戶籍謄本、博微生物科技股份有限公司分子生
    物實驗室DNA基因圖譜型別分析報告（下稱鑑定報告）等為
    證，該鑑定報告結論略以：送檢註明為高崇斌與高瑋宸之檢
    體，其DNA STR系統之D3S1358、vWA、Yindel、D8S1179、D1
    8S51、D2S441、D5S818、D7S820、SE33等9個基因座之基因
    型別不相符，所以高崇斌與高瑋宸間排除一親等直系親緣關
    係等語（見本院卷第4頁至第6頁），堪認聲請人高瑋宸與相
    對人間並無親子血緣關係，則聲請人主張林慧芳所生之子高
    瑋宸與相對人間之親子血緣關係不存在，應屬真實。
五、按確認法律關係之訴，非原告有即受確認判決之法律上利益
    者，不得提起之，民事訴訟法第247 條第1 項前段定有明文
    。所謂即受確認判決之法律上利益，係指法律關係之存否不
    明確，原告主觀上認其在法律上之地位有不安之狀態存在，
    且此種不安之狀態，能以確認判決將之除去者而言（最高法
    院52年台上字第1240號號判例意旨可資參照）。次按民法第
    1064條規定，非婚生子女其生父與生母結婚者，視為婚生子
    女。亦即非婚生子女，因其生父母嗣後結婚，在法律上當然
    視為婚生。故如嗣後發現其與生父間並無血緣關係，可由該
    子女、生母、生父或其他有利害關係之第三人，隨時提起確
    認親子關係不存在之訴，以除去其不實之親子關係（最高法
    院63年第3次民事庭會議決議參照）。經查，聲請人高瑋宸
    為99年7月21日生，因其母林慧芳與相對人於101年4月6日結
    婚因而取得婚生子女身分，此觀本院依職權調取聲請人高瑋
    宸之個人戶籍資料至明。是以，聲請人高瑋宸並非聲請人林
    慧芳與相對人婚姻存續期間受胎所生，自無婚生推定之適用
    ，是其聲明確認明高瑋宸非其母林慧芳自相對人受胎所生之
    婚生子女，即容有誤會。惟聲請人高瑋宸係因準正而登記為
    婚生子女，然聲請人高瑋宸與相對人既無真實血統聯繫，自
    亦無從依民法第1064條之規定，因生父母嗣後結婚而取得婚
    生子女身分，但因戶籍登記上仍登記相對人為高瑋宸之生父
    ，致聲請人在私法上之地位有受侵害之危險，而此項危險之
    狀態，得以確認判決除去之，是聲請人提出本件聲請具有確
    認之法律上利益。
六、末按法院之為判決，固須本於當事人之聲明，若當事人所為
    聲明僅用語錯誤，法院本於其聲明之真意而予勝訴之判決，
    自不得謂其所判決者係未經當事人聲明之事項，亦不發生訴
    之變更或追加問題（最高法院38年穗上字第103號判例意旨
    參照）。經查，聲請人高瑋宸與相對人間並無真實血緣關係
    存在，為兩造所不爭執，業如前述，是本件聲請，於法有據
    。然聲請人之聲明真意，係在確認聲請人林慧芳之子即聲請
    人高瑋宸與相對人高崇斌並無親子血緣關係，參酌前揭判例
    意旨，調整其聲明用語如主文所示。
七、末查，聲請人林慧芳所生之子高瑋宸與相對人並無親子關係
    ，該事實必須藉由裁判始克還原，實不可歸責於相對人，且
    相對人之應訴乃法律規定所不得不然，則相對人所為自屬伸
    張、防衛權利所必要，應認本件聲請程序費用由聲請人負擔
    ，較為公允。
八、依家事事件法第33條1項、第97條，非訟事件法第21條第2項
    ，民事訴訟法第81條，裁定如主文。
中　　華　　民　　國　　111 　年　　7 　　月　　6 　　日
                   家事法庭     法  官　姚重珍
以上正本係照原本作成。
如對本裁定抗告須於裁定送達後10日內向本院提出抗告狀，並繳
納抗告費新臺幣1,000元。
中　　華　　民　　國　　111 　年　　7 　　月　　8 　　日
                                書記官　王小萍